最高法院刑事判決
111年度台上字第4992號
上  訴  人  洪郁凱                     



上列上訴人因違反毒品危害防制條例案件，不服臺灣高等法院高
雄分院中華民國111年8月17日第二審判決（111年度上訴字第555
號，起訴案號：臺灣高雄地方檢察署110年度偵字第7052、8751
號），提起上訴，本院判決如下：
    主  文
上訴駁回。
    理  由
一、按刑事訴訟法第377條規定，上訴於第三審法院，非以判決
    違背法令為理由，不得為之。是提起第三審上訴，應以原判
    決違背法令為理由，係屬法定要件。如果上訴理由書狀並未
    依據卷內訴訟資料，具體指摘原判決不適用何種法則或如何
    適用不當，或所指摘原判決違法情事，顯與法律規定得為第
    三審上訴理由之違法情形，不相適合時，均應認其上訴為違
    背法律上之程式，予以駁回。本件經原審審理結果，認上訴
    人洪郁凱有原判決引用之第一審判決事實欄所載犯行，因而
    維持第一審論處上訴人販賣第一級毒品罪刑及相關沒收銷燬
    之判決，駁回上訴人在第二審之上訴。已詳敘其調查、取捨
    證據之結果及憑以認定犯罪事實之得心證理由。從形式上觀
    察，並無足以影響判決結果之違法情形存在。
二、本件上訴意旨略稱：
  ㈠上訴人已供出毒品上手綽號「虎仔」之人，並帶警前往「虎
    仔」住處，今警方以多次前往「虎仔」住處並未發現「虎仔
    」其人，認未查緝到案，難昭折服，應請警續追查，並依毒
    品危害防制條例第17條第1項減刑。
  ㈡上訴人販賣海洛因給簡堃龍後，深感不安，原欲攜帶毒品前
    往警察局自首，警方雖於民國110年3月17日15時34分查獲簡
    堃龍，但上訴人是在簡堃龍遭查獲前，於前往警察局前，就
    已向警自首並從機車內取出毒品交給警方，原判決未依刑法
    第62條自首規定減刑，當然違法。
  ㈢原判決未逐一檢視刑法第57條各款事由，有判決理由不備、
    調查未盡之違法。
  ㈣依司法院釋字第775號解釋及本院110年度台上大字第5660號
    大法庭裁定意旨，上訴人販賣第一級毒品犯行，原判決未依
    刑法第59條酌減其刑，故法院應裁量是否依累犯加重其最低
    本刑之必要，依原判決所載理由，顯然是以累犯刑罰反應力
    薄弱之立法理由作為加重事由，而非以前案之性質、前案之
    徒刑執行完畢情形、再犯之原因、兩罪間之差異、主觀犯意
    所顯現惡性及其反社會性等各項情狀，裁量是否加重，於法
    不合，有調查未盡、理由不備之違背法令等語。
三、按毒品危害防制條例第17條第1項所謂「供出毒品來源，因
    而查獲」，係指被告翔實供出毒品來源之具體事證，因而使
    有偵查（或調查）犯罪職權之公務員知悉而對之發動偵查（
    或調查），並因而查獲者而言。而法院非屬偵查犯罪之機關
    ，故不論被告在司法警察（官）調查、檢察官偵查或法院審
    判中供出毒品來源，事實審法院僅須於言詞辯論終結前，調
    查被告之供出毒品來源行為，是否已因此使偵查機關查獲毒
    品來源之人及其事，而符合減免其刑之規定，以資審認；倘
    無從期待偵查機關在法院辯論終結前因而破獲，事實審法院
    未依聲請或本於職權再就被告所指其供出毒品來源，因而查
    獲之事再行調查，仍不能遽指有應於審判期日調查之證據未
    予調查之違法。原判決已說明上訴人供稱其毒品上手為綽號
    「虎仔」之人，但經第一審及原審分別函詢高雄市政府警察
    局小港分局（下稱小港分局）查明，有無因上訴人供述而查
    獲正犯或其他共犯？均覆以並未查獲（原審卷第133頁），
    並經證人即小港分局偵查隊○○○林家民於原審證述在卷（見
    原審卷第147、148頁），因認本件尚無因上訴人之供出而查
    獲毒品來源之其他正犯或共犯之情形，上訴人並無上揭減免
    其刑規定之適用等旨（見原判決第4、5頁），核其所為之論
    斷，俱有卷內資料可資覆按，尚無違反經驗及論理法則暨前
    揭減免其刑規定之情形，且屬原審科刑調查職權之適法行使
    ，自不得任意指為違法。上訴意旨㈠，係對原審已主張之事
    項，已經原判決論駁，於上訴本院又再爭辯，並非合法之第
    三審上訴理由。
四、本院刑事大法庭於111年4月27日以110年度台上大字第5660
    號裁定已指明：本裁定除因依法院組織法第51條之10規定，
    對提案庭提交之案件有拘束力外，基於預測可能性及法安定
    性之精神，並無溯及既往之效力。故於其宣示前各級法院所
    踐行之訴訟程序及裁判，與該裁定意旨不符者，尚無從援引
    為上訴或非常上訴之理由。因此下級審法院在檢察官未主張
    或盡其舉證、說明責任之情形下，業依職權調查，而論以累
    犯，本乎前科形成累犯處斷刑或作為宣告刑事由之裁量，上
    級審法院自不能據以撤銷原判決。本案第一審係於111年4月
    12日進行審判程序，並依法調查上訴人之前案紀錄表。原判
    決引用之第一審判決載敘：上訴人前因施用毒品案件，經裁
    定應執行有期徒刑1年2月確定，於107年4月27日縮短刑期假
    釋出監，並於107年6月11日假釋期滿未經撤銷視為執行完畢
    ，有前案紀錄表在卷可稽，其於有期徒刑執行完畢後，5年
    內故意再犯本件有期徒刑以上之罪，成立累犯。又依司法院
    釋字第775號解釋文及理由之意旨，依上訴人前開累犯之情
    形及本案事實欄所示犯罪情節，應依累犯規定加重其刑（除
    死刑、無期徒刑外）等旨（見原判決第8、9頁）。本案第一
    審審判期日訴訟程序係在本院刑事大法庭上開裁定宣示前為
    之，原判決復已說明本乎前科形成累犯處斷刑或作為宣告刑
    事由之裁量，論以累犯並加重其刑之理由。依上開說明，並
    無不合。上訴意旨㈣，執本院刑事大法庭裁定指摘原判決有
    調查未盡、理由不備之違背法令，並非適法之第三審上訴理
    由。
五、刑法第62條規定：「對於未發覺之罪自首而受裁判者，得減
    輕其刑。但有特別規定者，依其規定。」，所謂自首，係以
    對於未發覺之犯罪，在有偵查犯罪職權之公務員知悉犯罪事
    實及犯人之前，向職司犯罪偵查之公務員坦承犯行，並接受
    法院之裁判而言。倘職司犯罪偵查之公務員已知悉犯罪事實
    及犯罪嫌疑人後，犯罪嫌疑人始向之坦承犯行者，為自白，
    而非自首。而所謂發覺，不以有偵查犯罪之機關或人員確知
    其人犯罪無誤為必要，僅須有確切之根據得為合理之可疑者
    ，亦屬發覺。原判決依憑林家民於原審之證詞及卷附搜索票
    、警方蒐證照片及搜索扣押筆錄等證據，說明上訴人自白前
    ，警方已因蒐證而有確切之根據得合理懷疑上訴人販賣毒品
    與簡堃龍，上訴人於警方搜索時供承犯行，並非自首（見原
    判決第3、4頁），並無不合。上訴意旨㈡，係對已經原判決
    論駁不採之主張，徒憑已意再為爭執，並非合法之第三審上
    訴理由。
六、關於刑之量定，事實審法院本有自由裁量之權，倘量刑時係
    以行為人之責任為基礎，並審酌刑法第57條所列各款情狀，
    而所量定之刑既未逾越法律所規定之範圍（即裁量權行使之
    外部性界限），亦無違反比例、公平及罪刑相當原則者（即
    裁量權行使之內部性界限），即不得任意指為違法，資為第
    三審上訴之適法理由。原判決已具體審酌關於刑法第57條科
    刑等一切情狀，在罪責原則下適正行使其量刑之裁量權，說
    明維持第一審對上訴人上開犯行量定刑罰之論據，客觀上並
    未逾越法定刑度，亦與罪刑相當原則無悖，難認原判決有逾
    越法律所規定之範圍，或濫用其裁量權限之違法情形。上訴
    意旨㈢，係對原判決量刑裁量權之適法行使，漫為指摘，並
    非上訴第三審之合法理由。
七、綜上所述及其餘上訴意旨，並未依據卷內訴訟資料具體指摘
    原判決有何違背法令之情形，核與法律規定得為第三審上訴
    理由之違法情形不相適合，應認上訴人之上訴為違背法律上
    之程式，予以駁回。
據上論結，應依刑事訴訟法第395條前段，判決如主文。
中　　華　　民　　國　　111 　年　　11　　月　　3 　　日
                  刑事第二庭審判長法　官  林  勤  純
                                  法　官  王  梅  英
                                  法　官  蔡  新  毅
                                  法　官  吳  秋  宏
                                  法　官  黃  斯  偉
本件正本證明與原本無異
                                  書記官
中　　華　　民　　國　　111 　年　　11　　月　　8 　　日